【裁判字號】    98,上訴,824
【裁判日期】    980825
【裁判案由】    強盜
【裁判全文】
臺灣高等法院臺南分院刑事判決         98年度上訴字第824號
上  訴  人
即  被  告  甲○○
上列上訴人因強盜案件，不服臺灣臺南地方法院九十七年度訴字
第一五四八號中華民國九十八年七月八日第一審判決（起訴案號
：臺灣臺南地方法院檢察署九十七年度偵字第一一六三四號），
提起上訴，本院判決如下：
    主  文
上訴駁回。
    理  由
一、按刑事訴訟法第三百五十條、第三百六十一條、第三百六十
    二條、第三百六十七條規定，不服地方法院之第一審判決而
    上訴者，須提出上訴書狀，並應敘述具體理由，此為上訴必
    備之程式；如所提之書狀未敘述上訴理由，或僅曾以言詞陳
    述上訴理由者，均應於上訴期間屆滿後二十日內補提理由書
    於第一審法院。第一審法院經形式審查，認逾期未補提上訴
    理由者，應定期間先命補正；逾期未補正者，為上訴不合法
    律上之程式，應以裁定駁回。倘已提出上訴理由，但所提非
    屬具體理由者，則由第二審法院以上訴不合法律上之程式，
    判決駁回。而所謂具體理由，必係依據卷內既有訴訟資料或
    提出新事證，指摘或表明第一審判決有何採證、認事、用法
    或量刑等足以影響判決本旨之不當或違法，而構成應予撤銷
    之具體事由，始克當之（例如：依憑證據法則具體指出所採
    證據何以不具證據能力，或依憑卷證資料，明確指出所為證
    據證明力之判斷如何違背經驗、論理法則）；倘僅泛言原判
    決認定事實錯誤、違背法令、採證違法、判決不公、量刑失
    之過重或輕縱，而未依上揭意旨指出具體事由，或形式上雖
    已指出具體事由，然該事由縱使屬實，亦不足以認為原判決
    有何不當或違法者（例如：對不具有調查必要性之證據，法
    院未依聲請調查亦未說明理由，或援用證據不當，但除去該
    證據仍應為同一事實之認定），皆難謂係具體理由，而應認
    其上訴為不合法律上之程式（最高法院九十七年台上字第八
    九二號判決、九十七年台上字第三二六七號判決意旨及法院
    辦理刑事訴訟案件應行注意事項第一六二點參照）。
二、經查：本件上訴人不服原審判決而提起第二審上訴，其上訴
    理由狀僅謂：上訴人雖坦承自住處騎腳踏車攜出螺絲起子，
    但此螺絲起子乃上訴人腳踏車之隨車工具，並非為預謀性的
    攜帶，只因是在與被害人爭執下，一時情急才拿出此隨車工
    具作勢而已，且上訴人作勢時間僅五秒後就立即放下，並無
    控制被害人自由行動，亦無以強暴手段使其不能抗拒或心生
    畏懼，且上訴人也只是一時激動才口出「不拿五千元給我就
    要插你」此話實則是因摩托車撞損，懼怕母親耽憂責罵，本
    原意是想向大伯借支，只因一時情急過失口出此語，依刑法
    第十四條規定為過失，請念上訴人年紀尚輕，不知禮儀，一
    時誤思口無遮攔，誤怒長輩而觸法網，不是故意且有預謀性
    之犯行，請為較妥適之刑責等語。惟查，原審判決已於理由
    欄中就量處上訴人所犯加重強盜未遂罪有期徒刑三年十月之
    理由，係審酌被告甲○○雖迭於警詢、偵訊及原審審理中始
    終坦認大部分犯行，犯後態度良好，然其年青力壯，不思依
    己力謀取錢財，僅因缺錢花用，竟持兇器螺絲起子一把，公
    然在多人聚集之廟前，強取他人財物，使用之手段惡劣，然
    念及其並未遂行強盜目的，因家庭狀況而造成觀念及行為上
    之偏差，及其犯罪動機、目的等一切情狀，予以明白論述。
    經核原審判決認事用法，從形式審查，並未違反法令，或悖
    離經驗法則、論理法則，量刑亦屬允當。按所謂「攜帶兇器
    」，其種類並無限制，凡客觀上足對人之生命、身體、安全
    構成威脅，具有危險性之兇器均屬之，且祇須行為時攜帶此
    種具有危險性之兇器為已足，並不以攜帶之初有行兇之意圖
    為必要。螺絲起子為足以殺傷人生命、身體之器械，顯為具
    有危險性之兇器（最高法院七十九年度台上字第五二五三號
    判例意旨參照）。本件上訴人坦承持螺絲起子作勢，對被害
    人恫嚇稱「不拿五千元給我就要插你」等語，足見已有攜帶
    兇器及強暴之客觀行為，及意在抑壓被害人之抗拒，使被害
    人喪失其意思自由之主觀意思存在。至上訴人是否預謀攜帶
    兇器及所持時間長短均非所問。又刑之量定，係實體法上賦
    予法院得為自由裁量之事項，倘其未有逾越法律所規定之範
    圍，或濫用其權限，尚不足以認原審判決有何不當或違法。
    上訴人所指，均核非上開法條規定之上訴應敘述之具體理由
    。乃上訴人未依據卷內既有訴訟資料或提出新事證，具體指
    摘或表明第一審判決量刑有何不當或違法之事由，而以上開
    理由提起上訴，揆諸前開說明，其上訴理由，自難謂係具體
    理由。是上訴人之上訴顯不合法律上之程式，爰依刑事訴訟
    法第三百六十七條前段之規定，駁回其上訴，並不經言詞辯
    論為之。
三、據上論斷，應依刑事訴訟法第三百六十七條前段、第三百七
    十二條，判決如主文。
中    華    民    國    98    年    8     月    25    日
                  刑事第四庭    審判長法  官  吳志誠
                                      法  官  陳珍如
                                      法  官  高明發
以上正本證明與原本無異。
如不服本判決應於收受送達後10日內向本院提出上訴書狀，其未
敘述上訴理由者，並得於提起上訴後10日內向本院補提理由書（
均須按他造當事人之人數附繕本）「切勿逕送上級法院」。
                                      書記官  歐貞妙
中    華    民    國    98    年    8     月    25    日


司法院資訊處製作；財團法人民間司法改革基金會備份。
